【裁判字號】    95,抗,663
【裁判日期】    950825
【裁判案由】    聲明異議
【裁判全文】
臺灣高等法院刑事裁定                   95年度抗字第663號
抗  告  人
即 異議 人
即 受刑 人  甲○○
                    （現在臺灣雲林監獄執行中）
上列抗告人因對於檢察官執行之指揮聲明異議案件，不服臺灣桃
園地方法院95年度聲字第1801號，中華民國95年8月1日裁定，提
起抗告，本院裁定如下：
    主  文
抗告駁回。
    理  由
一、聲明異議意旨略以：異議人甲○○於民國80年11月2日因同
    時違反槍砲彈藥刀械管制條例及麻醉藥品管制條例案件，先
    移送臺灣桃園地方法院治安法庭以80年度感裁字第102號裁
    定交付感訓處分確定，又經臺灣桃園地方法院以81年度重訴
    字第1號判決應執行有期徒刑9年確定。異議人於80年11月2
    日起先執行感訓處分，至82年2月3日接續執行有期徒刑，執
    行至85年3月13日假釋，假釋後又再接續執行感訓處分，惟
    異議人具狀聲請停止感訓處分之執行，經裁定停止執行後，
    於85年5月24日出所，感訓處分共執行1年5月17日，有期徒
    刑共執行3年1月10日。異議人於86年間，因違反毒品危害防
    制條例，遭撤銷假釋，入監執行殘刑5年9月3日，依檢肅流
    氓條例第21條規定，以感訓處分1日折抵有期徒刑1日，被告
    應得折抵1年5月17日，然檢察官卻未依法折抵刑期，即指揮
    執行（臺灣桃園地方法院檢察署93年度執更緝字第41號），
    因此異議人上開行為遭一罪兩罰，檢察官之指揮執行自屬不
    當，爰就前揭指揮書聲明異議云云。
二、查受刑人前於93年間已就同一案件，以同一理由聲明異議，
    經臺灣桃園地方法院94年12月30日以93年度聲字第2956號刑
    事裁定駁回其異議，本院95年2月22日以95年度抗告第149號
    刑事裁定駁回抗告在案，受刑人係重覆聲請。
三、原審法院以刑事判決確定後之執行，乃依國家而實現裁判內
    容之行為，裁判之執行，係屬廣義刑事訴訟法之最終部分。
    依刑事訴訟法施行法第2條規定，修正刑事訴訟法施行前，
    已經開始偵查或審判之案件，除有特別規定外，其以後之訴
    訟程序，應依修正刑事訴訟法終結之，此乃程序從新原則。
    而裁判確定後之執行，既為我國刑事訴訟法所規定，屬於廣
    義刑事訴訟法之範圍，自有程序從新原則之適用。85年12月
    30日修正公布，86年1月1日起施行之檢肅流氓條例第21條第
    1項規定：「受裁定感訓處分之流氓行為，同時觸犯刑事法
    律者，經判決有罪確定，其應執行之有期徒刑、拘役或保安
    處分，與感訓處分期間，相互折抵之。其折抵以感訓處分一
    日互抵有期徒刑、拘役或保安處分一日」。從而，受感訓人
    之行為同時觸犯刑事法律者，係以先裁判確定者先執行，無
    論先執行者為感訓處分或刑事處分、保安處分，固均以先執
    行者之日數折抵後執行者之期間，再折抵後剩餘之感訓處分
    或刑事處分、保安處分（最高法院91年度臺非字第38號判決
    意旨參照）。惟依86年7月30日修正施行之檢肅流氓條例施
    行細則第54條第2項規定：「本條例第21條規定執行徒刑、
    拘役或保安處分與感訓處分期間相互折抵之規定，於本條例
    修正施行前裁定之感訓處分尚未執行完畢者，適用之。」，
    此乃程序從新之重申。準此，對於法律修正後仍尚未執行完
    畢之感訓處分部分，自得依現行法律之規定與刑事處分之刑
    期、保安處分相互折抵；然對於法律修正前已執行完畢部分
    之感訓處分，並無溯及既往之效力。從而，該感訓處分已執
    行完畢之部分（日數）則不能溯及既往而與刑事處分尚未執
    行之日數折抵，否則即有違裁判安定性及維護社會秩序之要
    求（台灣高等法院91年度感聲字第58號及91年度感聲字第93
    號刑事裁定參照）。本件異議人前因違反槍砲彈藥刀械管制
    條例之同一案件，分別經判處罪刑及交付感訓處分確定，因
    感訓處分先確定，自80年11月2日起至82年2月3日止及自85
    年3月13日起至85年5月23日止分別執行感訓處分（其中80年
    11月2日至同年12月15日係留置期間），依上所述，異議人
    因上開感訓處分所受之留置、執行等期間均在86年1月1日檢
    肅流氓條例第21條第1項修正施行前執行，其於86年1月1日
    該條項修正施行以後並未受感訓處分之執行。依上揭法條之
    規定，自無從與該刑事案件之刑期相互折抵。檢察官執行指
    揮未將上開感訓處分執行期間（包含留置期間）折抵刑期，
    於法並無不合。認異議人聲明異議為無理由，予以駁回。其
    認事用法，均無不合，受刑人以同一事由一再反覆爭執，抗
    告為無理由，應予駁回。
四、據上論斷，依刑事訴訟法第412條，裁定如主文。
中    華    民    國    95    年    8     月    25    日
                  臺灣高等法院刑事第十六庭
                              審判長法  官  葉騰瑞
                                    法  官  黃俊明
                                    法  官  趙功恆
以上正本證明與原本無異。
如不服本裁定，應於收受送達後五日內向本院提出抗告狀。
                                    書記官  孫佩琳
中    華    民    國    95    年    8     月    25    日


司法院資訊處製作；財團法人民間司法改革基金會備份。
